【裁判字號】    91,交訴,81
【裁判日期】    920331
【裁判案由】    過失致死
【裁判全文】
臺灣彰化地方法院刑事判決                          九十一年度交訴字第八一號
    公  訴  人  臺灣彰化地方法院檢察署檢察官
    被      告  甲○○
右列被告因過失致死案件，經檢察官提起公訴（九十一年度偵字第一一五三號），本
院判決如左：
    主      文
甲○○從事業務之人，因業務上之過失致人於死，處有期徒刑壹年。
    事      實
一、甲○○受僱予莊財福（檢察官另為不起訴處分）擔任拖救車司機，為從事駕駛業
    務之人，於民國九十年十月十九日十二時二十分許，其駕駛車牌號碼ＳＧ─二六
    六號大型特種拖救車（靠行登記在新亞國際股份有限公司名下），沿著彰化縣埔
    心鄉○○村○○路由西往東方向行駛，行至員鹿路二段四七一號前時，本應注意
    汽車行駛時，應注意車前狀況，並隨時採取必要之安全措施；且汽車在劃有分向
    限制線之路段，不得駛入來車之車道內；另行近學校出、入口及其他人車擁擠處
    所，應減速慢行，做隨時停車之準備，而依當時天候晴、日間自然光線、路面乾
    燥無缺陷、無障礙物、視距良好等情形，並無不能注意之情事，其竟疏於注意及
    此，適有彰化縣立埔心國中學生黃育勝騎乘腳踏車伴隨放學之學生腳踏車陣及步
    行路隊，由東往西方向行至上址時，亦未注意應在慢車道上靠右側行駛，竟為超
    越未靠路邊停放之箱型車而侵入快車道（接近分向限制線─雙黃線），致甲○○
    見到突然竄出之黃育勝，已不及煞車而迎面撞擊，黃育勝因而受有頭部外傷合併
    雙側硬腦膜上血腫併四肢癱瘓，經送醫急救仍延至同年十二月二十七日十二時三
    十分許不治死亡。
二、案經甲○○於處理本案之彰化縣警察局溪湖分局埔心分駐所警員未發覺肇事者前
    自首及接受裁判，暨被害人之父母丙○○、戊○○○訴由臺灣彰化地方法院檢察
    署檢察官偵查起訴。
    理      由
一、訊據被告甲○○否認有何業務過失致死犯行，辯稱：「當時我開車正和一台九人
    座箱型車會車，我的車頭快到箱型車之後輪時，突然看到有三台腳踏車一起併排
    超越箱型車，且超越中線，那台箱型車停在路邊等機車，所以腳踏車才會想超越
    他而往內線超車，我只閃過二台，來不及煞車，才會撞上第三台腳踏車，被我撞
    到那人正站著騎腳踏車，且我右手邊有機車，所以並沒有特別注意左邊之情形，
    我當時車速大約三十至三十五公里，我看到的時候就已經撞到，根本來不及反應
    ，箱型車之後面我根本看不到。」云云。惟查，
（一）現場目擊證人己○○於偵查中證稱：「當時我綁鞋帶，抬頭一看，死者欲往溪
      湖方向走，是騎腳踏車，在路邊騎未橫越馬路往溪湖方向，肇事車由溪湖往員
      林方向開，速度較快，就撞上。」、「（問：當時死者騎腳踏車有晃來晃去？
      ）沒有，他沒有逆向，我當時沒有看清楚死者有否超越雙黃線，但他是順向騎
      。」等語（見偵卷第十三頁背面、十四頁），於本院證述：「我一開始站在箱
      型車的後方，我是蹲著，因為那時候我在綁鞋帶，綁好之後，抬頭，看到黃育
      勝之腳踏車經過，我看到的時候，黃亦洪之腳踏車已經經過了，只剩下黃育勝
      之腳踏車經過。後來我看到黃育勝要超越箱型車，當時他還沒有超越箱型車時
      就被撞到了」、「（問：黃育勝被撞後，倒向何方？）往逆向車道倒，頭部是
      往逆向車道倒過去」、「因為當時黃育勝要減速，所以煞車，因此當時他是坐
      著，撞到時後輪是騰空的」等語（見本院九十一年十一月十九日訊問筆錄）；
      另一目擊證人丁○○於偵查中證稱：「死者騎腳踏車往溪湖方向，靠近雙黃線
      騎，沒有超越雙黃線，撞到時也沒有超越雙黃線。」等語（見偵卷第十四頁）
      ，另於本院證述：「當時有一部箱型車停在順向的路邊，逆向的部分也有停車
      子，我騎在前面，黃世賢騎在第二，黃育勝騎在後面，我超越之後，認為會有
      危險，回頭之後，就看到黃育勝被車子撞到了，我們當時超越箱型車的時候，
      是接近路中央，並沒有超越道路中心線，且我們並非並排」等語（見本院九十
      一年十一月十九日訊問筆錄）；另證人乙○○於本院證述：「（問：有無目擊
      車禍發生經過？）沒有，因為當時我騎在前面，黃育勝騎在後面，我的前面是
      丁○○，後面是黃育勝，我們並沒有並排」、「我自己並沒有超越雙黃線，至
      於黃育勝、丁○○有無超越雙黃線我不知道」等語（見本院九十一年十二月十
      二日訊問筆錄）。經檢察官再以現場照片所示腳踏車及血跡位置均在被告駕駛
      方向之快車道上詢問證人丁○○、己○○，渠等均稱：「死者騎時沒有超越雙
      黃線，是肇事車輛有超越雙黃線，撞到死者後因駕駛人有轉方向盤，死者及腳
踏車才倒在對向的車道內，血跡才流在該處。」等語（見偵卷第十四頁）。足
      見被害人與證人丁○○、乙○○應是一輛接著一輛騎，並未併排，且被害人騎
      乘腳踏車當時應未超越分向限制線─雙黃線，惟已相當靠近分向限制線。被告
      辯稱被害人與證人丁○○、乙○○三人係一起併排超越箱型車，且超越中線云
      云，若被害人與證人丁○○、乙○○三人係併排騎腳踏車，其寬度當已超過九
      人座之箱型車，被告不可能看不到被害人，且被告既稱「看到的時候就已經撞
      到，根本來不及反應」，如何還能閃過證人丁○○、乙○○二人之腳踏車，足
      見被告前開辯詞，並不足採。
（二）況依被告上開所述，肇事當時同向右邊有機車，而被告當時係一行三輛拖救車
      由被告在前、訴外人莊志鵬中間，證人庚○○在後，欲前往市區吃飯一節，已
      據被告陳明在卷，復經證人庚○○證述在卷（見本院九十二年三月十三日審判
      筆錄），再觀肇事現場照片，被告駕駛之拖救車前車窗左下角玻璃自撞擊點呈
      圓形破碎狀，該拖救車之後停有訴外人莊志鵬所駕駛之拖救車，該車左前、後
      輪皆壓在分向限制線上，被告駕駛之上開車輛車斗左後緣在分向限制線上，且
      車頭偏右，堪認被告駕駛之拖救車在肇事前行進之路線，可由訴外人莊志鵬所
      駕駛之拖救車之停放位置研判，其左前、後輪亦壓在分向限制線上前進，且因
      注意力集中在右邊之機車，未及注意左邊之車況，而被害人行進之方向，綜合
      證人丁○○等人上開之證詞，應係靠近分向限制線，以致於被告見到被害人時
      ，已撞到被害人，同時將車往右邊打方向盤閃避後始停住，被害人受到往前偏
      右之衝擊力而倒臥在被告駕駛方向之快車道，其騎乘之腳踏車及血跡點近分向
      限制線之位置上，堪認被告駕駛拖救車應已跨越分向限制線。此亦與證人丁○○、己○○上開「死者騎時沒有超越雙黃線，是肇事車輛有超越雙黃線，撞到
      死者後因駕駛人有轉方向盤，死者及腳踏車才倒在對向的車道內，血跡才流在
      該處。」等證詞之情節相符。上開被告辯稱並未超越分向限制線云云，亦不足
      採。
（三）此外，並有道路交通事故調查報告表、彰化基督教醫院診斷證明書二份、現場
      及車損照片計十幀在卷可憑。再被害人確因本件車禍受傷致死，亦經臺灣彰化
      地方法院檢察署檢察官督同檢驗員相驗屬實，製有勘驗筆錄、相驗屍體證明書
      、驗斷書在卷可憑，被告駕駛拖救車肇事致被害人死亡，應已明確。
（四）至於證人己○○於警詢中證述被害人從車陣竄出，由東往西方向超車，並已逆
      向，因發現來車而緊急煞車，腳踏車急停導致人偏斜云云，證人己○○先後於
      偵查及本院審理中已為不同之證詞，並指出因受到被告帶二、三個有刺青者在
      警察局前面，要伊說好話始為此不實之陳述。本院參酌證人丁○○、己○○及
      乙○○分別在偵查及本院審理中所為之證詞，認證人己○○於警詢中所為之證
      詞，並不足採。至於證人庚○○並未親眼目睹肇事之經過，所為之證詞亦不足
      為被告有利之認定，附此敘明。
二、按車輛行至學校出、入口及其他人車擁擠處所，應減速慢行，做隨時停車之準備
    ；又汽車行駛時，駕駛人應注意車前狀況，並隨時採取必要之安全措施；另汽車
    在劃有分向限制線之路段，不得駛入來車之車道內。道路交通安全規則第九十三
    條第一項第三款、第九十四條第三項、第九十七條第二款分別定有明文。被告考
    領有適當之駕駛執照，已經道路交通事故調查報告表載明，其當熟知上揭規定，
    且當時天候晴朗、路面柏油、乾燥、無缺陷、視距良好，且依其情況，又非不能
    注意，竟疏未注意及此，以致肇事，其有過失至明。雖被害人騎乘腳踏車有侵入
    快車道之過失，亦不能解免被告駕車之過失。又本件車禍經臺灣省彰化縣區車輛
    行車事故鑑定委員會鑑定及台灣省車輛行車事故覆議鑑定委員會覆議結果，均認
    被告並無肇事原因，有各該鑑定意見書可參。惟上開意見，係採用證人己○○在
    警詢中與事實不符之證詞，因此其鑑定意見已有瑕疵，不足採信。再被害人因本
    件車禍死亡，與被告之過失行為間並有相當因果關係。從而，被告過失致人於死
    犯行，洵堪認定。
三、被告甲○○係擔任拖救車司機，為從事駕駛業務之人，核其所為，係犯刑法第二
    百七十六條第二項之業務過失致死罪。又被告對於未發覺之罪自首而接受裁判，
    已經證人即承辦警員蔡明福於本院證述在卷，應依法減輕其刑。按行車未遵守交
    通規則而過失致人於死之行為，雖非如故意行為之惡性重大，但因被告行為過於
    怠忽，驟然釀成此悲劇，死者已無從續行其人生，其家屬之精神、心理亦受嚴重
    創傷，內心之悲痛、遺憾，經久無以平息、彌補，被告之罪責，誠不能視為輕微
    ，本應量以相當刑度，不宜輕縱，用彰社會正義，方符公允。爰審酌被告之過失
    程度、所生之危害、肇事後尚未與被害人家屬達成民事和解賠償之犯後態度等一
    切情狀，量處如主文所示之刑。
據上論斷，應依刑事訴訟法第二百九十九條第一項前段，刑法第二百七十六條第二項
、第六十二條前段，罰金罰鍰提高標準條例第一條前段，判決如主文。
本案經檢察官羅美秀到庭執行職務。
中      華      民      國    九十二    年      三      月    三十一    日
                                    臺灣彰化地方法院交通法庭
                                        法      官  李  水  源
右正本證明與原本無異。
如不服本判決，應於判決送達後十日內向本院提出上訴狀( 須附繕本 )。
                                        法院書記官  廖  建  興
中      華      民      國    九十二    年      四      月      九      日
附錄本案論罪科刑法條全文
刑法第二百七十六條
因過失致人於死者，處二年以下有期徒刑、拘役或二千元以下罰金。
從事業務之人，因業務上之過失犯前項之罪者，處五年以下有期徒刑或拘役，得併科
三千元以下罰金。


司法院資訊處製作；財團法人民間司法改革基金會備份。
